最高法院刑事判決　　　　　　　　　　　　　　　九十三年度台上字第二八三八號
　　上　訴　人　甲○○
　　選任辯護人　張居德律師
右上訴人因違反毒品危害防制條例案件，不服台灣高等法院台中分院中華民國九十三
年三月二十五日第二審判決（九十二年度上重訴字第六五號，起訴案號：台灣台中地
方法院檢察署九十年度偵字第四○○七號、九十年度偵緝字第一四○、一四一號），
提起上訴，本院判決如左：
　　主　文
原判決撤銷，發回台灣高等法院台中分院。
　　理　由
本件原判決認定：上訴人甲○○意圖營利，基於販賣第二級毒品甲基安非他命之概括
犯意，於原判決附表（下稱附表）（一）所示之時間、地點、方法連續販賣第二級毒
品甲基安非他命予如該附表所示之人；又另行起意，與范鈺娸基於販賣第一級毒品海
洛因牟利之共同犯意聯絡，於附表（二）所示之時間、地點、方法販賣第一級毒品海
洛因予李瑞鑫；又另行起意，基於轉讓海洛因之概括犯意，先於民國（下同）九十年
八月二十日其友人孫玉娟入所接受強制戒治之前數日，於行經南投縣南投市之車內，
連續多次無償提供海洛因供孫玉娟施用，復基於前揭轉讓海洛因之概括犯意，並另行
起意，基於轉讓甲基安非他命之概括犯意，於孫玉娟接受強制戒治執行後，為求范鈺
娸歡心，遂於九十年十、十一月間，連續多次無償提供海洛因及甲基安非他命予范鈺
娸，於南投市○○○路二八九之一號八樓同居處所等處施用。嗣經警於九十年四月二
十三日十七時三十分許，持搜索票在南投縣名間鄉東湖村山腳巷番仔寮段案外人陳利
同所有之鐵皮屋查獲上訴人，並在其所駕駛之車號ＱＬ｜三五六八號紅色自用小客車
上扣得如附表（三）編號、、所示之物；九十年六月十八日二十一時三十分許
，在南投市○○○路二九一號「富林頓汽車旅館」八○一四號房查獲，扣得如附表（
三）編號、所示之物；九十年十一月十日十一時許，在南投市○○里○○○路二
八九之一號門前查獲，並由上訴人所持有之香煙盒內，扣得如附表（三）編號所示
之物；隨後於上揭租屋處扣得如附表（三）編號、、、所示之物（另扣得未
含毒品成份之白粉三包，合計淨重十一點一○公克、包裝重零點八二公克）；又在范
鈺娸所有之車牌號碼Ｗ八｜四○○八號車上扣得如附表（三）編號所示之物等情。
因而撤銷第一審關於販賣第一、二級毒品部分之科刑判決，改判仍論處上訴人共同連
續販賣第一級毒品（處無期徒刑，褫奪公權終身）及依想像競合犯從一重論處上訴人
共同連續販賣第二級毒品罪刑，並維持第一審關於轉讓毒品部分論處上訴人連續轉讓
第一級毒品及連續轉讓第二級毒品罪刑之判決，駁回上訴人該部分在第二審之上訴，
固非無見。
惟查：一、毒品危害防制條例第十七條規定，犯該條例第十條之罪，供出毒品來源，
因而破獲者，得減輕其刑。是以關於販賣毒品案件，施用毒品之人，其所為曾向他人
購買毒品之陳述，不得作為該人有罪判決之唯一證據，仍應調查其他必要之證據，以
察其是否與事實相符。本件原判決依證人吳永展、秘密證人Ａ２於警詢及偵審中之供
述，及審酌：(1)吳永展與上訴人間無糾紛、仇恨，無設詞誣陷上訴人之必要。(2)上訴
人所駕駛紅色奧斯摩比自小客車，與吳永展所稱上訴人駕駛之交通工具相符。(3)吳永
展、Ａ２均曾有施用毒品之犯行等情，而認該證人等所稱向上訴人購買毒品安非他命
均屬真實。但證人吳永展嗣於原審翻異前供改稱並未向上訴人購買毒品云云，證人Ａ
２於審理中對其向上訴人購買毒品之次數、時間、價格等細節亦已遺忘，而前後不一
或不盡明確，其等所供並非全無瑕疵，則上開所述吳永展有無誣陷上訴人之必要、上
訴人駕駛之車輛與吳永展所述是否相符及該證人等曾否施用毒品各節，對於該證人等
所述上訴人販賣安非他命之犯罪構成要件事實，究竟能為何等必然關連性之補強，而
足以令人確信該證人等陳述之真實，即非全然無疑。原判決並未為具體之說明，揆之
上開說明，其遽認上訴人有該非法販賣第二級毒品之事實，自嫌速斷，難昭折服。且
證人鄭孟源於警詢之供述，並無涉及上訴人販賣安非他命予吳永展之事實經過情形（
見本案台灣南投地方法院檢察署九十年度偵字第二○五三號偵查卷第五十一至五十九
頁），原判決理由謂「證人吳永展於警訊中證稱向被告購買二次，於偵查中證稱購馬
（買）三次，本院認難期施用毒品者對其購買毒品之次數詳細記憶，故依罪疑惟輕原
則，以證人證（鄭）孟源於警訊所證稱之二次為準」云云，其依鄭孟源於警詢之供述
，作為認定上訴人販賣安非他命予吳永展之次數依據，採證認事亦欠允當。二、證人
李瑞鑫於警詢供述其於九十年十一月十日十一時許，在南投縣南投市○○○路二八九
之一號門前，與「小棋」之女子聯絡交易毒品及為警查獲之情形為「與小棋之女子聯
絡購買海洛因毒品，但是乙名男子接聽，該男子要我在該大樓樓下等他，當時該男子
（甲○○）下樓與我接洽要我與他至該棟大樓地下室拿海洛因毒品，適警方當場查獲
而未交易」、「（前向小棋購買毒品）曾購買兩次，乙次於九十年十一月六日十八時
……，約在南投市南崗國中後門，是乙名不詳之男子持海洛因毒品來交易，另乙次於
九十年十一月八日十九時許，……交易地點同右地點，同右述不詳之男子」、「現警
方提示甲○○之相片，是要我與他至該棟大樓地下室拿海洛因毒品之男子無誤」、「
於第一次向小棋之女子購買海洛因後，我從今日警方查獲現場附近有看到與我在南崗
國中後門交易之男子與小棋之女子兩人在聊天」、「我之前未向甲○○購買毒品」各
等語（見本案投投刑字第一九一九九號警卷內李瑞鑫偵訊筆錄）；依該證人所述，如
果無訛，其為警查獲前既未曾與上訴人為毒品交易，則其所稱查獲前二次在南投市南
崗國中後門持海洛因毒品前來交易之不詳姓名男子，及查獲當日在現場附近有看到該
男子與小棋之女子兩人在聊天，似均指該不詳姓名男子與上訴人（即查獲當日要該證
人與之至該棟大樓地下室拿海洛因毒品之男子）並非同一人。原判決未予審認明白，
逕依李瑞鑫之供述，資為認定上訴人有附表（二）編號(1)之販賣第一級毒品之事實，
自難謂無證據上理由矛盾。又檢察官起訴書關於上訴人販賣第一級毒品予李瑞鑫部分
所記載之犯罪事實，係上訴人於九十年十一月六日十八時及九十年十一月八日十九時
許，與范鈺娸二人，透過另一名不知情之男子，在南投市南崗國中前，各以新台幣一
千元之代價販賣第一級毒品海洛因予李瑞鑫。原判決關於此部分之事實，除業經起訴
之上訴人於九十年十一月六日十八時、同年月八日十九時許各販賣毒品海洛因一次予
李瑞鑫外，另就上訴人於九十年十一月十日十一時許在南投縣南投市○○○路二八九
之一號門前，與范鈺娸欲共同販賣毒品海洛因予李瑞鑫為警查獲而未遂之事實部分併
予審判，然未敘明該部分何以得為併案審理之理由，併嫌理由欠備。三、犯罪事實應
依證據認定之，所謂證據，須適於為被告犯罪事實之證明者，始得採為斷罪之資料（
本院五十三年台上字第二七五○號判例要旨參照）。原判決併以附表（三）所示之扣
押物，執為孫玉娟、范鈺娸指述上訴人分別轉讓第一級毒品及第二級毒品供其等施用
之佐證；然該附表其中編號海洛因伍包（合計淨重拾參點伍壹公克、包裝重壹點捌
伍公克）、編號甲基安非他命參包（分別驗後餘淨重參點貳柒公克、參點參壹公克
、參點貳捌公克）、編號海洛因肆包（合計淨重陸點參貳公克、包裝重零點捌捌公
克）、編號甲基安非他命陸小包（含袋重十六點四公克）、編號海洛因貳包（合
計淨重貳點參捌公克、包裝重零點肆肆公克），與上訴人另案被訴施用第一級毒品及
第二級毒品，經台灣南投地方法院以九十一年度訴字第一二七號違反毒品危害防制條
例案件判處罪刑，所憑論罪依據之查扣毒品，均屬同一（見本案第四○○七號偵查卷
第十、十一頁，上開刑事判決附表編號一、二、五、六、七）；倘該等扣案毒品均係
上訴人施用毒品之佐證，在論理上又何以併能於認定上訴人確有轉讓毒品予孫玉娟、
范鈺娸二人施用之犯罪事實，為適當之證明，原判決未詳加說明論斷，亦嫌欠洽。以
上或為上訴意旨所指摘，或為本院得依職權調查之事項，應認原判決有撤銷發回更審
之原因。原判決關於不另諭知上訴人無罪部分，既經檢察官起訴書指明與前開販賣第
一級毒品論罪部分有連續犯裁判上一罪關係，依審判不可分原則，應一併撤銷發回，
附予說明。
據上論結，應依刑事訴訟法第三百九十七條、第四百零一條，判決如主文。
中　　　華　　　民　　　國　　九十三　　年　　　六　　　月　　　三　　　日
                              最高法院刑事第十庭
                                  審判長法官  呂　潮　澤
                                        法官  白　文　漳
                                        法官  吳　昆　仁
                                        法官  孫　增　同
                                        法官  吳　昭　瑩
      右正本證明與原本無異
                                              書  記  官
中　　　華　　　民　　　國　　九十三　　年　　　六　　　月　　　七　　　日
                                                                        Ｂ
